臺灣高等法院刑事判決　　　　　　　　　　　　　九十一年度上訴字第一八八號
　　上　訴　人　臺灣桃園地方法院檢察署檢察官
　　被　　　告　乙○○
　　共　　　同
　　指定辯護人　本院甲○辯護人
右上訴人因被告毒品危害防制條例案件，不服臺灣桃園地方法院九十一年度訴字第八
七號，中華民國九十一年五月十四日第一審判決（起訴案號：臺灣桃園地方法院檢察
署九十一年度偵緝字第七二五、七四五號）提起上訴，本院判決如左：
    主  文
上訴駁回。
    理  由
一、公訴意旨以：被告乙○○、戊○○（原名陳弘華）共同基於販賣第一級毒品海洛
    因及第二級毒品安非他命之犯意，而在桃園縣八德市○○路聯福巷七十四弄四之
    一號住處，持有第一級毒品海洛因九包毛重三十三．七公克、安非他命毛重四十
    九．二公克等物俟機販賣，嗣於民國九十年八月八日十二時三十分許，為警於桃
    園縣八德市○○路聯福巷七十四弄四之一號持搜索票查獲並扣得第一級毒品海洛
    因九包毛重約三十三．七公克、安非他命毛重約四十九．二公克、安非他命吸食
    器一組、玻璃球吸食器一個、削尖吸管分裝器三支、分裝袋一包、酒精燈一組、
    電子磅秤一個等物。因認被告二人涉有毒品危害防制條例第五條第一項、第二項
    之意圖販賣而持有第一、二級毒品罪嫌。
二、按犯罪事實應依證據認定之，無證據不得推定其犯罪事實；不能證明被告犯罪，
    應諭知無罪之判決，刑事訴訟法第一百五十四條、第三百零一條第一項定有明文
    。且為刑事訴訟上證明之資料，無論其為直接證據或間接證據，均須達於通常一
    般之人均不至於有所懷疑，而得確信其為真實之程度，始得據為有罪之認定，若
    其關於被告是否犯罪之證明未能達此程度，而有合理懷疑之存在，致使無從形成
    有罪之確信，根據「罪證有疑，利於被告」之證據法則，即不得遽為不利於被告
    之認定，此觀諸最高法院七十六年台上字第四九八六號判例意旨自明。又按犯罪
    事實之認定，應憑真實之證據，倘證據是否真實尚欠明顯，自難以擬制推測之方
    法，為其判斷之基礎，最高法院五十三年台上字第六五六號判例可資參照。
三、本件公訴人認被告涉犯上開罪嫌，無非係以：
    (一)查扣之毒品數量非少，且被告二人均有販毒前科，本案復同時查獲有分裝袋及
      電子磅秤等物。
    (二)證人丁○○復否認查扣之毒品與伊有關連，故被告所辯查扣之毒品係丁○○寄
      放一節為不可採等情，為其論據。
四、按認定被告犯罪，需有確切之證據以證明之，被告所辯之事實或出於欲卸責而虛
    構，或因無法提出證據證明者，然仍不得以被告所辯不足採信即反證被告犯罪。
    訊據被告乙○○、戊○○均堅詞否認有上揭犯行，被告乙○○辯稱：伊自始無販
    毒之意圖，扣案之毒品是伊向丁○○所買，當初因伊幫丁○○紋身，其無錢支付
    ，才拿系爭毒品抵債，伊只是持有毒品供己施用，因之前被查獲時圖交保，所以
    才說毒品是丁○○所寄放；在偵查中顧及與丁○○的情誼才說是丁○○所寄放，
    惟實際上是伊向丁○○買的等語。被告戊○○辯稱：本案之毒品係丁○○拿來的
    ，伊只知道丁○○來找伊夫乙○○，還拿了東西給乙○○，毒品是乙○○向丁○○買的等語。
五、經查：
    (一)1.本件係警方先行查獲被告乙○○、戊○○並在其等住處查扣上述之毒品，因
        被告乙○○向警供稱其係向丁○○購買毒品，警方乃要求其配合追查毒品上
        源，乃由被告乙○○聯絡證人丁○○，佯稱欲向之購買毒品，丁○○方毒
        品至被告住處而遭查獲者，並扣得丁○○所帶之毒品海洛因三六．六公克
        、安非他命二六四．五公克等情，台灣桃園地方法院檢察署九十年度偵字第
        一三三八二號案中載明甚詳，有該案卷影本可參，且經證人即查獲本案之員
        警丙○○於本院結證：查獲乙○○之後請他配合查獲上線丁○○販賣毒品的
        證據，丁○○帶毒品過來說要賣給乙○○，並不是乙○○要賣給丁○○等語
        屬實（見本院卷第六十二頁）。
      2.按毒品交易刑責甚重，加以有關機關查緝甚嚴，風險甚高，為免販賣犯行遭
        查緝，故販賣者對此均隱密從事，衡情，應無對不識者或前無交易經驗者之
        約，即冒然持毒品販賣之理。矧證人丁○○既有依被告乙○○之要約而毒
        品前來欲販賣與被告乙○○而遭查獲之事，顯見丁○○前已有與被告乙○○
        為毒品交易之情，否則必無冒險從事之理，是被告等所稱在其等住處查扣之
        毒品係向丁○○購買之言，並非全然無稽。
      3.證人丁○○為警查獲之毒品，除上述之海洛因外，另有數量甚多之安非他命
        ，其係應被告乙○○之要約為毒品交易之事前來，所涉犯者為販賣毒品之罪
        嫌，衡諸常情，丁○○為脫免其販毒刑責，自必權衡利害得失，否認其有販
        賣與他人之事，公訴人以證人丁○○否認之詞，遽此認定被告二人有罪之依
        據，殊有未洽。
    (二)被告乙○○並無何販賣毒品之前科，有台灣高等法院檢察署刑案紀錄簡覆表可
      稽，公訴人指訴已有誤會；而被告戊○○所涉於八十八年十二月十七日另案販
      賣毒品案件，現尚在台灣桃園地方法院法院審理中，亦有被告戊○○所涉該案
      之台灣桃園地方法院檢察署八十九年度偵字第一四九二號起訴書在卷可稽（見
      原審卷第四十八頁）。被告戊○○是否果有販賣犯行，亦尚未經審認確定，且
      乏證據憑認與本案之犯罪事實有何關連性可言，公訴人逕以此認定系爭查扣之
      毒品係欲供被告二人販賣之用，當係臆測之詞。
    (三)再質諸證人即查獲本案之員警丙○○於偵查及本院結證：偵查被告乙○○販賣
      毒品的證據，除了查扣到如起訴書所載的物品之外，並未查到其他有關被告販
      賣毒品的證據，且當時偵查的對象只有乙○○，查扣的包括毒品、分裝袋、磅
      秤等物品是在我們搜索之後，於樓下房間的一個箱子當中找到的，所以在現場
      並沒有看到被告正在包裝毒品的東西，也未看到有人與被告為毒品之交易，偵
      查之起因是因有一人檢舉被告乙○○販賣毒品，但伊沒有辦法提供相關證人供
      查證（見偵查卷第四十九頁背面、五十頁，本院卷第六十一、六十二頁）。是
      以查扣之毒品並無實證足認被告等原係因意圖販賣而販入之外之原因而持有之
      毒品，嗣始變異為販賣之意圖，單以查扣之毒品即認其等持有毒品係供販賣者
      ，自嫌速斷，難認為被告二人不利之引證。
    (四)1.被告乙○○本次被查獲者，其海洛因部分，毛重雖有三三．七公克，然經法
        務部調查局檢驗結果，其純度僅有百分之十四．０七，全部之純質淨重為四
        ．０五公克，此有該局之鑑定通知書在卷可憑（見原審卷第三十五頁），公
        訴人指訴查獲數量甚多，顯失真實。
      2.況被告乙○○於本案查獲後，於起訴之前即另經台灣桃園地方法院檢察署以
        同一查獲之內容，認被告乙○○係涉犯毒品危害防制條例第十條第一、二項
        施用第一、二級毒品罪名，而以九十年度毒偵字第三一六四號案件向台灣桃
        園地方法院提起公訴，經該院於九十一年二月六日以九十年度訴字第二一九
        八號判處被告乙○○施用第一、二級毒品，應執行有期徒刑一年四月之罪刑
        ，查獲如上述一所載之毒品海洛因、安非他命及其他物品並經為沒收之諭知
        ，再經本院於九十一年五月十七日，以九十一年度上訴字第一一００號判決
        駁回被告乙○○之上訴確定在案等情，有該署起訴書及各該判決書在卷可佐
        （見原審卷第四十三至四十七頁、五十頁，本院卷第五十至五十四頁）。檢
        察官於該案中，既認定本件查扣之毒品係被告乙○○供施用者；惟於本案又
        認該等毒品係供被告二人販賣所用者，其就同一次所查扣之毒品而為不同之
        認定起訴，齟齷顯見，自難逕謂所查扣之毒品必係供販賣所用者。
    (五)又被告乙○○確有施用毒品之犯行已如上述，其自八十三年間起，即有施用麻
      醉藥品紀錄，八十四至八十六年間均多次因違反麻醉藥品管理條例案件而裁付
      保護管束或判處罪刑，八十八年又因施用毒品而經法院裁定送觀察勒戒並令入
      戒治處所施以強制戒治一年，九十年間再犯如上所述之施用毒品案等情，有本
      院被告全國前案紀錄表可按，足證被告乙○○於毒品之沾染甚深。而施用毒品
      者於價格較低時購入較多之量，或一次購買之數量較多時，可以較低之價格購
      得，其情形要屬普遍，故縱認被告等所被查獲之毒品數量較一般施用毒品者被
      查獲之數量為多，然亦難以其數量稍多，即認持有者必係供作販賣之用。再者
      ，毒品為質輕價高之物，購買毒品者實無法以肉眼或感覺判斷所購入之毒品重
      量是否相當於其所支付之價金，衡情為確保交易之內容備有磅秤以衡量所購入
      之毒品，尚難認有悖事理之常。綜上，要難以被告乙○○持有扣案之磅秤、分
      裝袋等物，即認被告二人必有意圖販賣之情事。
六、綜上各節以觀，公訴人所舉之證據，均不足以證明被告二人有所訴之犯行；且乏
    其他積極證據可資憑參，扣案證物亦無從採為認定被告等犯罪事實之基礎，不能
    證明被告二人犯罪，自應為其等無罪之諭知。
七、原審以不能證明被告等有意圖販賣而持有第一、二級毒品之犯行而為無罪之諭知
    ，經核並無不合，檢察官未附理由上訴，指摘原判決不當，亦未就被告等有所指
    訴之犯罪事實提出其他具體積極證據以資佐證，其上訴為無理由，應予駁回。
據上論斷，應依刑事訴訟法第三百六十八條，判決如主文。
本案經檢察官劉永清到庭執行職務。
中      華      民      國    九十一    年      八      月    二十八    日
                              臺灣高等法院刑事第二十庭
                                  審判長法  官  葉  麗  霞
                                        法  官  范  清  銘
                                        法  官  段  景  榕
右正本證明與原本無異。
檢察官如不服本判決應於收受送達後十日內向本院提出上訴書狀，其未述上訴之理由
者並得於提起上訴後十日內向本院補提理由書（均須按他造當事人之人數附繕本）。
                                        書記官  鐘  麗  芳
中      華      民      國    九十一    年      八      月    二十八    日
